最高法院刑事判決　　　　　　　　　　　　　　　八十八年度台上字第二五八七號
　　上訴人　甲○○
右上訴人因殺人案件，不服台灣高等法院高雄分院中華民國八十八年二月九日第二審
更審判決（八十七年度上重更(二)字第四二號，起訴案號：台灣高雄地方法院檢察署八
十六年度偵字第八二九號），提起上訴，本院判決如左：
    主  文
上訴駁回。
    理  由
本件原判決認定洪定舜（已經判處共同殺人罪刑確定）及方建、葉國慶、陳為儒（
俱經判處共同傷害罪刑確定）於民國八十六年一月一日凌晨三時三十分許在高雄市○
○○路一五八號地下室「大酒倉卡拉ＯＫ」店飲酒作樂時，與鄰桌之陳裕文因點歌問
題發生爭執，洪定舜憤恨難平，即打電話通知友人洪榮文（已經處分不起訴），洪榮
文示意上訴人甲○○前往查看究竟，上訴人抵達與洪定舜會合後，二人基於共同妨害
自由及殺人之犯意，由上訴人至上開卡拉ＯＫ店內吧台持該店所有之切生魚片用刀一
把，洪定舜持不詳姓名之人所有置於該店內之木棍一支，將陳裕文強制架離其座位約
五公尺之走道，剝奪其行動自由，其間方建、葉國慶、陳為儒三人基於傷害之犯意
聯絡，以徒手或腳踢毆打陳裕文，上訴人及洪定舜則本於殺意，由上訴人持上開切生
魚片用刀朝陳裕文之左胸前部及左胸腋下各刺一刀，洪定舜持木棍痛擊陳裕文頭部，
至陳裕文昏倒於地，始行罷手相偕離去，致陳裕文受左側額頭部擦挫傷、鼻部上方銳
器表淺割創傷約二‧五公分、左側顳部擦挫傷、頂骨部偏左側挫裂傷約五×一‧五×
○‧六公分（深及骨頭）、左胸部刺創一處約二‧五×一×六公分、左胸腋下刺創一
處約二‧五×○‧七×二‧五公分、左側肩部瘀血一處約三×二‧五公分、左側背部
表淺割創一處約七公分、左前臂外側淺擦創一處約三公分及左手臂擦創等多處傷害，
經送醫因失血性休克不治死亡等情。係以上開上訴人持切生魚片用刀、洪定舜持木棍
殺害被害人陳裕文之事實，業據上訴人供承不諱，核與同案被告陳為儒、葉國慶、方
建等人供述情節相符，且有上開供行兇所用之切生魚片用刀一把及木棍一支扣案足
資佐證，洪定舜犯行已經共同殺人判處罪刑確定，有判決書在卷可稽，被害人係因上
訴人持刀刺入胸部、洪定舜持木棍痛擊頭部，致胸部遭銳器創傷、頭部受挫裂創傷，
造成失血性休克而死亡，復經檢察官督同法醫師相驗屍體，製具勘驗筆錄、驗斷書、
相驗屍體證明書，記載明確，並以上訴人持銳利無比之生魚片用刀猛刺被害人之左胸
部要害、洪定舜以木棍重擊被害人之頭部要害，足認其等具有殺人故意及犯意聯絡，
為其所憑之證據及認定之理由，並就上訴人所辯其係受洪榮文指使而為上開犯行一節
，明不足採信之理由。因認上訴人所為，係犯刑法第二百七十一條第一項之殺人既
遂及第三百零二條第一項之以非法方法剝奪人行動自由罪，與洪定舜均應論以刑法第
二十八條之共同正犯；所犯兩罪互有方法目的之牽連犯關係，應依刑法第五十五條規
定從較重之殺人罪處斷，剝奪人行動自由部分雖未據檢察官起訴，因與起訴之殺人罪
有牽連犯之裁判上一罪關係，應予合一審判。乃將第一審不當之判決撤銷，適用上開
法條及刑法第三十七條第一項、罰金罰鍰提高標準條例第一條前段等規定，改判仍論
以共同殺人罪，審酌上訴人犯罪之一切情狀，量處無期徒刑，並宣告褫奪公權終身。
經核於法並無違誤。上訴意旨略稱：(一)、上訴人持切生魚片用刀刺被害人之左胸部後
，即未再繼續刺殺，是否確具殺人犯意，不無研求之餘地。原判決遽論以殺人罪，尚
屬理由不備。(二)、被害人左胸部之二處刺傷是否為致命原因，被害人或因延誤送醫致
失血性休克死亡，是否與上訴人之刺殺行為有關聯，原審未予詳查，亦有未盡查證能
事之違法。經核純係執持陳詞，重為事實之爭辯，及就原判決已調查說明事項，徒憑
己見，任指摘原判決未予調查說明，應認其上訴為無理由，予以駁回。
據上論結，應依刑事訴訟法第三百九十六條第一項，判決如主文。
中      華      民      國    八十八    年      五      月     二十     日
                              最高法院刑事第九庭
                                  審判長法官  曾  有  田
                                        法官  陳  宗  鎮
                                        法官  劉  介  民
                                        法官  呂  潮  澤
                                        法官  謝  俊  雄
      右正本證明與原本無異
                                              書  記  官
中      華      民      國    八十八    年      五      月    二十五    日
